【裁判字號】    95,破,37
【裁判日期】    951017
【裁判案由】    宣告破產
【裁判全文】
臺灣板橋地方法院民事裁定                95年度破字第37號
聲  請  人  定緯科技實業股份有限公司
法定代理人  甲○○○
非訟代理人  賴建南律師
上列當事人聲請宣告破產事件，本院裁定如下：
    主  文
聲請駁回。
程序費用由聲請人負擔。
    理  由
一、按非訟事件之關係人無訴訟能力，而未由法定代理人合法代
    理，經審判長定期命其補正而未遵期補正者，依非訟事件法
    第11條準用民事訴訟法第249 條第1 項第4 款之規定，法院
    應以裁定駁回之。
二、本聲請意旨略以：聲請人截至民國95年6 月13日止，財產狀
    況為：資產計有現金、銀行存款、退休金提撥準備金、應收
    帳款及土地廠房等，計約新台幣（下同）67,595,852元，但
    積欠員工之薪資、遣散費用、勞保費用、健保費用、勞工退
    休金費用、應付帳款、應付票據及銀行借款等，合計
    148,340,156 元，總計聲請人截至95年6 月13日止之財產狀
    況為負債80,744,304元。聲請人確有支付不能、債務超過不
    法清償應宣告破產之情，爰依破產法第1 條、第57條、第58
    條第1 項之規定，聲請宣告破產等語。
三、按公司資產顯有不足抵償其所負債務時，董事長應即代表公
    司聲請宣告破產，此觀公司法第208 條第3 項及第211 條第
    2 項之規定甚明。而現行公司法，為貫徹股份有限公司「企
    業所有」與「企業經營」分離之原則，就有關股份有限公司
    執行業務機關之規定，係採董事集體執行制，公司業務之執
    行，原則上均由董事會決定之（參見公司法第202 條），對
    外則由董事會所選任之董事長代表公司（參見同法第208 條
    第2 項），董事並無單獨執行業務或代表公司之職權（台灣
    高等法院80年度抗字第1182號裁定亦同此意旨）。查依聲請
    人所提公司變更登記表所載，該公司除董事長徐瑞庚外，另
    置有董事鄭澤鴻、甲○○○、廖李吟芳及林振國4 名，則聲
    請人公司對外自應以徐瑞庚為法定代理人，其以甲○○○為
    公司董事，亦有代表公司聲請宣告破產之權限云云，揆諸前
    開說明，已有誤會，不足採取。
四、聲請人雖又主張其公司董事長徐瑞庚及執行業務董事林振國
    早於94年10月29日利用假日夜晚將公司內部重要設備、資料
    搬遷一空後銷蹤匿跡，其餘非執行業務董事鄭澤鴻、甲○○
    ○及廖李吟芳為處理公司之法律關係，並依民法第35條及公
    司法第211 條第2 、3 項之規定履行法定義務，推由甲○○
    ○為代表公司之人聲請破產云云，惟查，
    1.按董事長請假或因故不能行使職權時，由副董事長代理之
      ；無副董事長或副董事長亦請假或因故不能行使職權時，
      由董事長指定常務董事一人代理之；其未設常務董事者，
      指定董事一人代理之；董事長未指定代理人者，由常務董
      事或董事互推一人代理之。公司法第208 條第3 項雖定有
      明文。惟此係就「董事長請假或因故不能行使職權時」，
      董事長代理人之產生所設規定。本件聲請人就其公司董事
      長徐瑞庚有何請假或因故不能行使職權之情事，並其餘董
      事鄭澤鴻、甲○○○及廖李吟芳有共推甲○○○為代理人
      等情，均未舉證以為證明，且聲請人公司除徐瑞庚、鄭澤
      鴻、甲○○○、廖李吟芳4 名董事外，另有董事林振國1
      名，甲○○○僅經鄭澤鴻、甲○○○及廖李吟芳3 名董事
      之互推，於法亦有未合。則甲○○○自無從依上開公司法
      第208 條第3 項之規定，取得代表聲請人公司之權限。
    2.又按公司資產顯有不足抵償其所負債務時，除得依第282
      條辦理者外，董事會應即聲請宣告破產，公司法第211 條
      第2 項定有明文。又按法人之財產不能清償債務時，董事
      應即向法院聲請破產。不為前項聲請，致法人之債權人受
      損害時，有過失之董事，應負賠償責任，其有二人以上時
      ，應連帶負責。民法第35條亦明文規定。上開公司法第
      211 條第2 項規定董事會應即聲請宣告破產，與民法第35
      條第1 項規定董事應即向法院聲請破產，其「董事會」或
      「董事」，係指就公司或法人一切事務對外代表公司或法
      人之董事而言，非謂董事會或董事即當然有代表公司之權
      ，而得逕以公司法定代理人名義為破產宣告之聲請。本件
      聲請人既未舉證證明甲○○○有何代表權限，有如前述，
      則其以甲○○○為法定代理人提出本件聲請，於法即有未
      合。
五、綜上，聲請人以甲○○○為法定代理人提出本件破產宣告之
    聲請，但並未舉證證明甲○○○有何代表公司之權限，經本
    院就此於94年9 月14日裁定命其於5 日內補正以徐瑞庚為法
    定代理人或甲○○○得為其法定代理人之依據，聲請人仍未
    補正完足，有如前述，依首揭說明，本件聲請，顯不合法，
    爰予裁定駁回。
六、依破產法第5 條、民事訴訟法第95條、第78條，裁定如主文
    。
中    華    民    國    95    年    10    月    17    日
                  民事第二庭    法  官  陳麗玲
以上正本係照原本作成
如對本裁定抗告須於裁定送達後10日內向本院提出抗告狀，並應
繳納抗告費新台幣45元整。
中    華    民    國    95    年    10    月    17    日
                            書記官  陳玉心


司法院資訊處製作；財團法人民間司法改革基金會備份。
